臺灣高等法院臺中分院刑事裁定
110年度毒抗字第1039號
抗  告  人
即  被  告  黃吉林



上列抗告人因違反毒品危害防制條例案件，不服臺灣臺中地方法
院中華民國110年6月10日令送勒戒處所觀察、勒戒之裁定（110
年度毒聲字第825號），提起抗告，本院裁定如下：
    主  文
抗告駁回。
    理  由
一、抗告意旨略以：抗告人即被告黃吉林（下稱抗告人）家中僅
    剩年事已高之父親，及2名年幼子女需要照顧，且因祖母甫
    剛過世，年邁父親身體亦日漸不佳，需要抗告人回家照料，
    為此懇請法院給予一次自新之機會，抗告人保證絕不再觸碰
    毒品，希冀法院審酌上情，請求准予抗告人自行前往鄰近醫
    院進行戒癮治療，俾利照顧家人云云。
二、按犯毒品危害防制條例第10條之罪者，檢察官應聲請法院裁
    定，令被告入勒戒處所觀察、勒戒，其期間不得逾2月；觀
    察、勒戒或強制戒治執行完畢釋放後，3年後再犯第10條之
    罪者，適用本條前2項之規定，毒品危害防制條例第20條第1
    項、第3 項分別定有明文。再毒品危害防制條例於民國108 
    年12月17日修正，並於109年1月15日公布，該條例第20條自
    公布後6個月（即109年7月15日）施行，此觀毒品危害防制
    條例第36條後段即明。是108年12月17日修正之條文施行前
    犯同條例第10條之罪之案件，於修正施行後，依下列規定處
    理：一、偵查中之案件，由檢察官依修正後規定處理，毒品
    危害防制條例第35條之1第1款定有明文。是抗告人於上開條
    文修正施行前之108年11月19日犯同條例第10條之罪，於同
    條例修正施行後，揆諸上開說明，應依修正後毒品危害防制
    條例（即現行法）規定處理，合先敘明。
三、經查：
  ㈠抗告人於108年11月19日晚上某時許，在新北市某路邊，以置
    於玻璃球內燒烤而吸食其煙霧之方式，施用第二級毒品甲基
    安非他命1次。旋於同年月20日1時20分許，在新北市○○區○○
    ○路000號前之自用小客車內，因其形跡可疑經警攔查，復經
    其同意採集尿液送驗後，結果呈安非他命、甲基安非他命陽
    性反應，業經抗告人於偵訊自白在卷，並有勘察採證同意書
    、新北市政府警察局受採集尿液檢體人姓名及檢體編號對照
    表、台灣檢驗科技股份有限公司108年12月10日濫用藥物檢
    驗報告影本在卷可憑（新北109毒偵1445號卷第4、11至12頁
    ），抗告人上開任意性之自白與事實相符，足堪採信，故抗
    告人上開施用甲基安非他命之犯行，洵堪認定。
  ㈡毒品危害防制條例所規定之觀察、勒戒規定，係針對受處分
    人將來之危險所為預防、矯正措施之保安處分，目的係為斷
    絕施用毒品者之身癮及心癮，核與刑罰執行之目的不同，並
    屬強制規定，除於毒品危害防制條例第21條第1項所稱犯同
    條例第10條之罪者，於犯罪未發覺前，自動向衛生福利部指
    定之醫療機構請求治療，醫療機構免將請求治療者送法院或
    檢察機關之情形外，只要違反同條例第10條之規定者，檢察
    官依同條例第20條規定向法院提出聲請裁定令入勒戒處所觀
    察、勒戒者，法院即應就檢察官聲請裁定觀察、勒戒之內容
    ，審酌有無理由而為准駁之裁定，並僅得依法裁定令入勒戒
    處所執行觀察、勒戒，以查其是否仍有施用毒品傾向，並據
    以幫助受處分人徹底戒毒之方法，尚無自由斟酌以其他方式
    替代或得以其他原因免予執行之權。聲請人即臺灣臺中地方
    檢察署檢察官斟酌上情，向原審聲請裁定觀察、勒戒，此乃
    檢察官裁量權限，而原審依法裁定准予檢察官之聲請，於法
    並無不合。從而，抗告意旨請求法院以其他方式替代觀察、
    勒戒云云，依上開說明，尚難憑採。
四、綜上所述，原審裁定認抗告人施用甲基安非他命，而犯毒品
    危害防制條例第10條第2項之罪，事證明確；且抗告人前曾
    於90年間因施用毒品案件，經法院裁定送觀察、勒戒執行完
    畢後距今已逾3年，有臺灣高等法院被告前案紀錄表附卷可
    稽，因認檢察官之聲請為正當，依毒品危害防制條例第20條
    第3項、第1項之規定，裁定令抗告人應入勒戒處所觀察、勒
    戒，核其認事用法，均無不合。至於抗告人所述之家庭狀況
    等情，縱屬非虛而值同情，但仍屬其個人事由，與觀察、勒
    戒之審酌無關。抗告意旨仍執前詞，指摘原審裁定不當，為
    無理由，應予駁回。
據上論斷，依刑事訴訟法第412 條，裁定如主文。
中    華    民    國   110   年    8    月    25     日 
            刑事第十庭  審判長法  官  陳  宏  卿 
                              法  官  林  美  玲
                              法  官  楊  文  廣
以上正本證明與原本無異。
不得再抗告。
                              書記官  呂  安  茹
　　　　　　　　　　　　　　　
中　　華　　民　　國　　110 　年　　8 　　月　　25　　日